臺灣高雄地方法院民事裁定　　　　　　　93年度聲字第1669號
聲　請　人　甲○○
訴訟代理人　林淑慧
相　對　人　高雄縣鳥松鄉自辦市地重劃區重劃會
法定代理人　陳水潮
訴訟代理人　馬榮鑫
　　　　　　吳世昌
上列當事人間聲請返還擔保金事件，本院裁定如下：
    主      文
本院民國九十二年度存字第三二七四號提存事件，聲請人所提存
之華南商業銀行無記名可轉讓定期存單，面額新臺幣壹仟萬元貳
張（存單號碼：ＮＣ七三五八六號、ＮＣ七三五八七號），共計
新臺幣貳仟萬元，准予返還。
    理      由
一、聲請意旨略以：聲請人與相對人間前因請求返還價金事件而
    涉訟，聲請人並遵本院92年度裁全字第6280號民事裁定，為
    擔保假扣押之實施，而提供華南商業銀行無記名可轉讓定期
    存單，面額新臺幣（下同）1,000萬元2張（存單號碼：NC73
    586號、NC73587號），共計2,000萬元為擔保物，並以92年
    度存字第3274號提存書提存在案，茲因聲請人聲請假扣押執
    行遭本院以92年度執全字第3039號裁定駁回而確定，且聲請
    人於民國93年8月30日以存證信函催告相對人行使權利，該
    存證信函於93年9月3日送達相對人，惟相對人未於20日內行
    使權利。為此，爰請求准予返還擔保金等語。
二、按訴訟終結後，供擔保人證明已定20日以上期間催告受擔保
    利益人行使權利而未行使者，法院應依供擔保人之聲請，以
    裁定命返還其提存物，民事訴訟法第104條第1項第3款定有
    明文。又按民事訴訟法第104條第1項第2款所謂「訴訟終結
    」，固應從廣義解釋，包括撤銷假扣押或假處分裁定及執行
    程序終結在內。惟強制執行法第132條已於85年10月9日修正
    增列第3項，規定債權人收受假扣押或假處分裁定後已逾30
    日者不得聲請執行。故假扣押或假處分之供擔保人，於法院
    撤銷假扣押或假處分之執行後，如該假扣押或假處分裁定已
    逾上開30日期間而不得聲請執行時，自不因供擔保人未聲請
    撤銷假扣押或假處分裁定，而影響其依民事訴訟法第106條
    準用同法第104條第1項第3款規定行使定期催告及返還擔保
    物之權利，最高法院88年度臺抗字第682號裁判亦可資參照
    。
三、經查：聲請人主張之前揭事實，業據其提出92年度裁全字第
    6280號假扣押裁定影本、92年度執全字第3039號裁定影本、
    提存書影本、國庫高雄支庫保管品收受證明書影本及催告相
    對人行使權利之存證信函暨送達回執影本各1份為證，並經
    本院依職權調閱本院92年度存字第3274號提存卷核閱屬實，
    而聲請人聲請假扣押執行遭本院以92年度執全字第3039號裁
    定駁回確定後，未於30日內再聲請假扣押執行等節，亦經本
    院調閱本院92年度執全字第3039號執行卷核閱無誤。又相對
    人於93年9月3日收受聲請人催告函後，未於20日內行使權利
    等節，業經相對人到庭陳述明確，並經本院依職權查詢本院
    所屬高雄及鳳山民事及簡易庭分案室無誤，有查詢紀錄在卷
    可參。至相對人雖於94年3月15日，以其因前開假扣押裁定
    受有300萬元損害為由，具狀請求對聲請人核發支付命令，
    惟訴訟終結後，受擔保利益人，逾民事訴訟法第104條第1項
    第3款20日以上之期間而未行使其權利時，若在供擔保人向
    法院為返還提存物或保證書之聲請之後，始行使其權利者，
    仍應認為受擔保利益人未在前開期間內行使其權利，供擔保
    人即得據以聲請返還提存物或保證書，最高法院72年度臺抗
    字第181號判例、82年度臺抗字第534號裁判可資參酌，而本
    件聲請人早於94年3月15日以前，即向本院聲請返還擔保金，
    是依前揭規定及最高法院之見解，聲請人聲請返還擔保金，
    於法並無不合，應予准許。
四、依民事訴訟法第104條第1項第3款，裁定如主文。
中　　華　　民　　國　　94　　年　　3 　　月　　29　　日
                        臺灣高雄地方法院民事第一庭
                          法　官　劉傑民
正本證明與原本無異。
如不服本裁定應於送達十日內向本院提出抗告狀，並繳納裁判費
新台幣一千元。
中　　華　　民　　國　　94　　年　　3 　　月　　29　　日
                          書記官  歐文政
